【裁判字號】    98,消債抗,43
【裁判日期】    990330
【裁判案由】    抗告事件
【裁判全文】
臺灣花蓮地方法院民事裁定            98年度消債抗字第43號
抗  告  人  甲○○
上列抗告人因消費者債務清理條例事件聲請更生，對於中華民國
98年07月09日本院98年度消債更字第59號裁定，提起抗告，本院
裁定如下：
    主  文
抗告駁回。
抗告程序費用新臺幣壹仟元由抗告人負擔。
    理  由
一、抗告人抗告意旨略以：
(一)聲請人於95年與元大銀行申請協商時，每月應繳30,073元，
    當時聲請人每月收入為43,517元，雖配偶張秀春每月收入約
    30,000元，但配偶此筆收入並非固定每月30,000元，乃努力
    打零工之收入，倘若無任何臨時工工作可接，收入將為零，
    而聲請人於96年5月無法履行協商款，即是因為96年時，景
    氣低糜，配偶無臨時工收入才導致毀諾，並非每月收入高達
    七萬而惡意不繳納。
(二)配偶之收入來源大部分皆以現金給付，若配偶有隱匿收入之
    嫌，大可不用告之95年收入約30,000元，陳報目前收入5,00
    0元，係因98年5月至98年7月承接內政部的工作，故此三個
    月有內政部的收入，固整年迄今平均約5,333元，但聲請人
    遺忘去年9月承接幫忙翻譯母語的工作，自97年9月至98 年4
    月，此筆收入乃於98年6月11日由台大實驗室匯款70,000 元
    整，此筆70,000元乃八個月的工作所得，故配偶98年迄今所
    得平均後月收入約9,222元。
(三)配偶的帳戶每月約有10,000元左右現金存入之金額，此筆金
    額並非配偶之收入，係因配偶之妹妹張秀蘭目前居住於泰國
    ，但每月須繳納房貸，固每月將款項匯至配偶之帳戶，再由
    配偶轉帳於房貸銀行（附件一）。
(四)聲請人收入與支出雖無大幅變動，而家庭生活開銷原與配偶
    分攤二分之ㄧ，每人各出16,861元，但配偶於96年5月幾乎
    無任何收入，故當時所有的家庭開銷落在申請人身上，開銷
    增為33,722元，95年收入為43,517元，扣除家庭必要開銷後
    僅餘9,795元，聲請人也硬湊15,000元繳納協商款（附件2）
    ，但銀行依然寄出毀諾通知予聲請人，實非聲請人惡意不繳
    。綜上所述，配偶之收入實則影響甚鉅，臨時工的收入並不
    穩定，又必須扶養三位年幼的小孩，為此爰依法提起抗告，
    請求廢棄原裁定等語。
二、按債務人對於金融機構因消費借貸、自用住宅借款、信用卡
    或現金卡契約而負債務，在聲請更生或清算前，應提出債權
    人清冊，以書面向最大債權金融機構請求協商債務清償方案
    並表明共同協商之意旨，消費者債務清理條例第151條第1項
    定有明文。次按債務人與金融機構協商成立者，不得聲請更
    生或清算，但因不可歸責於己之事由，致履行顯有重大困難
    者，不在此限；本條例施行前，債務人依金融主管機關協調
    成立之中華民國銀行公會會員辦理消費金融案件無擔保債務
    協商機制與金融機構成立之協商，準用前項之規定，消費者
    債務清理條例第151條第5項、第6項分別定有明文。又聲請
    更生或清算不合程式或不備其他要件者，法院應以裁定駁回
    之，但其情形可以補正者，法院應定期間先命補正，復為同
    條例第8條所明定。依其立法理由可知，債務清償方案成立
    後，固由債務人按其條件履行，惟需於其後發生情事變更，
    在清償期間收入或收益不如預期，致該方案履行困難甚或履
    行不能，因不可歸責於己，始能聲請更生或清算，此項規定
    旨在避免債務人任意毀諾已成立之協商，濫用更生或清算之
    裁判上債務清理程序，蓋以債務清償方案係經當事人行使程
    序選擇權所為之債務清理契約，債務人應受該成立之協議所
    拘束，債務人既已與金融機構協商成立，如認該協商方案履
    行有其他不適當情形，自仍應再循協商途徑謀求解決。
三、經查：（除引用原審裁定所載之理由如附件所示外，另補充
    如下）
(一)抗告人前於消費者債務清理條例施行前，依金融主管機關協
    調成立之中華民國銀行公會會員辦理消費金融案件無擔保債
    務協商機制，與債權銀行於民國95年6月6日與債權銀行協商
    ，並達成協議，雙方約定抗告人應自95年7月起，分80 期，
    利率為0％，每月清償30,073元，至全部清償為止，惟抗告
    人依約繳款至96年5月毀諾等情，為抗告人所自承，並有協
    議書及元大銀行陳報狀暨所附資料附卷可稽，堪可認定。則
    抗告人除有因不可歸責於己之事由致其履行債務顯有重大困
    難外，抗告人不得再依消費者債務清理條例聲請更生，先予
    敘明。
(二)抗告人雖主張之所以於96年5月無法履行協商款，即是因為
    配偶無臨時工才導致毀諾等語，然查抗告人之配偶存摺影本
    95年7月至96年6月有數筆金額存入該帳戶內，共計320,064
    元，平均每月有26,672元之資金可運用，加上抗告人每月平
    均薪資43,517元，實有七萬餘元之收入，（配偶張秀春郵局
    存摺影本為證）又抗告人主張其配偶98年迄今平均月收入約
    9,222元，惟此係發生於98年即毀諾後所生之情事（96年5
    月即毀若），足認抗告人是否毀諾，與其配偶是否為減少收
    入無涉，抗告人毀諾時之收入情況與協商當時之收入相較，
    也並無劇烈改變，況縱使以其配偶平均月收入9,222元計算
    ，則其家庭總收入每月約53,000元，扣除其家庭總支出33,
    722元後，足見其每月仍有19,278元之還款能力（53,000-33
    , 722=19,278），是縱有暫時性履行不便或有無法履行之情
    事，仍得向最大債權銀行提出緩繳或展延還款之申請，或經
    由個別一致性協商方案，亦或透過個別債權銀行協商程序謀
    求解決，而非泛以經濟困難無力履行協商條件為由，斷然任
    意毀諾。故抗告人據此為由主張有不可歸責於己，致履行顯
    有重大困難之事由，顯屬無據。
(三)次查，抗告人主張其配偶的帳戶每月約有10,000元左右現金
    存入之金額，此筆金額並非其配偶之收入，係因替配偶之妹
    妹張秀蘭繳納房貸，固每月將款項匯至配偶之帳戶，再由配
    偶轉帳於房貸銀行，抗告人復未提出其他具體事證以實其說
    ，抗告人此部分之主張，本院不予採信。
(四)又抗告人主張其配偶於96年5月幾乎無任何收入，而家庭生
    活開銷原與配偶分攤二分之ㄧ，每人各出16,861元，故當時
    所有的家庭開銷落在申請人身上，開銷增為33,722元，而95
    年收入為43,517元，扣除家庭必要開銷後僅餘9,795元，然
    查抗告人之配偶存摺影本96年5月仍有一筆20,000元存入帳
    戶，非抗告人所言毫無收入之情狀。是以，抗告人此部分之
    主張，尚無可採。
四、綜上所述，抗告人於協商成立後，難認有何不可歸責於己之
    事由，致履行顯有重大困難，其聲請更生與前開規定不符，
    自應予駁回，從而，原審裁定駁回抗告人更生之聲請，核無
    違誤，抗告意旨猶執前詞，指摘原裁定不當，求予廢棄另為
    裁定，為無理由，應予駁回。
五、依消費者債務清理條例第15條，民事訴訟法第495條之1第1
    項、第449條第1項、第95條、第78條，裁定如主文。
中    華    民    國    99    年    3     月    30    日
                          臺灣花蓮地方法院民事庭
                              審判長法官  湯文章
                              法      官  陳燁真
                              法      官  陳鈺林
以上正本證明係照原本作成。
本裁定不得抗告。
中    華    民    國    99    年    3     月    30    日
                              法院書記官  李惠穎

司法院資訊處製作；財團法人民間司法改革基金會備份。
